臺灣桃園地方法院刑事判決　　　　　　100年度矚交訴字第1號
公　訴　人　臺灣桃園地方法院檢察署檢察官
被　　　告　黃榮城
上列被告因業務過失致死等案件，經檢察官提起公訴（99年度偵
字第29622 號），被告於準備程序就被訴事實為有罪之陳述，經
告知簡式審判程序意旨，並聽取當事人之意見後，本院合議庭裁
定改由受命法官獨任依簡式審判程序審理，並判決如下：
    主  文
黃榮城犯業務過失致人於死罪，處有期徒刑伍年。
    事  實
一、黃榮城明知其於民國98年1 月16日因酒後駕車遭吊銷駕駛執
    照，詎仍受僱於其妻黃簡湘庭（另經檢察官不起訴處分）所
    經營址設桃園縣蘆竹鄉○○路○段399 號之「南崁起重工程
    有限公司」，負責駕駛及操作動力機械吊車之工作，為從事
    業務之人，於民國99年11月15日下午2 時35分許，駕駛未核
    發臨時通行證之60噸輪型起重動力機械（以下簡稱動力機械
    吊車），沿桃園縣龜山鄉○○路○段由林口往龜山方向行駛
    快車道之外一車道，嗣行經桃園縣龜山鄉○○路○段1099號
    旁設有險降坡標誌下坡右彎路段，本應注意行經設有彎道、
    坡路標誌之路段，均應減速慢行，作隨時停車之準備，亦應
    注意行經長下坡路段時，應以低速檔減速慢行，遇下坡速度
    過快，須即時變換為更低速檔，不得接續踩踏腳煞車，以免
    造成煞車失靈，並應注意車前狀況，隨時採取必要之安全措
    施，而依當時情形，天候雨、日間自然光線，路面濕潤鬆軟
    且無障礙物，視距良好，並無不能注意之情形，竟疏未注意
    ，除無照駕駛未申請臨時通行證之動力機械吊車上路外，並
    在上開設有險降坡標誌之右彎路段持續以高速檔第四檔位行
    駛，且僅以踩踏腳煞車踏板方式進行減速，致其所駕駛之動
    力機械吊車因連續長下坡路勢並未以低速檔位輔助煞車下，
    煞車系統遂發生失靈狀況無法及時減速或停止車輛行進，旋
    即擦撞同向前方由洪建雄所駕駛之車牌號碼8893-EV 號自用
    小貨車左後車尾（洪建雄及同車乘客均未受傷，不構成刑事
    犯罪），再自後方推撞同向由黃正明（另經檢察官不起訴處
    分）所駕駛沿右側慢車道行駛之「桃園客運公司」車牌號碼
    994-FL號營業大客車（下稱桃客公車），致桃客公車向右傾
    覆側翻並撞擊人行道電線桿，造成桃客公車內之乘客莊毓萍
    （斯時懷有4 月身孕）、周簡麗卿、林佳諭及許文哲4 人當
    場死亡，乘客張雪芳、歐宣甫、周尤秀、張玉蓮、徐玉蘭
    5 人分別受有如附表所示之傷害。
二、案經檢察官自動檢舉及張雪芳、歐宣甫、周尤秀、張玉蓮
    、徐玉蘭、周簡麗卿之子周家宇、許文哲之父許金充、林佳
    諭之母鄭寶慧、莊毓萍之夫龔嘉榮訴由臺灣桃園地方法院檢
    察署檢察官偵查起訴。
    理  由
一、本件係經被告黃榮城於準備程序時當庭表示認罪，而以簡式
    審判程序加以審理，故依刑事訴訟法第273條之2、第159 條
    第2 項之規定，不適用同法第159條第1項關於證據能力之規
    定，合先敘明。
二、上開犯罪事實，有以下證據可證：
  (一)被告黃榮城之自白；
  (二)證人即交通部公路總局桃園監理站副站長陳石垣、第三股股
    長黃成民於偵訊中之結證及庭呈之「核發臨時通行證作業手
    冊」；
  (三)交通部公路總局99年11月24日路監牌字第0990057717號函；
  (四)中華起重升降機具協會99年12月27日起升技第0991061098號
    函暨附件「南崁起重工程有限公司吊升荷重60公噸移動式起
    重機交通事故原因鑑定報告」；
  (五)臺灣省桃園縣區車輛行車事故鑑定委員會100年4月1日桃縣
    行字第1005201281號函暨附件「行車事故鑑定意見書」；
  (六)行政院國軍退除役官兵輔導委員會臺北榮民總醫院100年3月
    21日北總神字第1000006551號函；
  (七)道路交通事故現場圖、道路交通調查報告表(一)、(二)、桃園縣
    政府警察局龜山分局偵辦1115重大車禍死亡案觀看監視畫面
    暨查訪說明表、桃園縣政府警察局刑案現場勘驗報告、臺灣
    桃園地方法院檢察署99年11月19日勘驗筆錄、路口監視錄影
    光碟1片暨翻拍照片2張、刑案現場照片27張；
  (八)公路監理電子閘門查閱單；
  (九)告訴人周家宇、許金充、鄭寶慧、龔嘉榮、張雪芳、歐宣甫
    、周尤秀、張玉蓮、徐玉蘭之指訴；
  (十)證人黃若華、黃正明於警詢、偵訊中所述；
  (十一)告訴人歐宣甫、張雪芳、周尤秀、張玉蓮、徐玉蘭之診斷
    證明書。
三、核被告黃榮城所為，係犯刑法第276條第2項業務過失致人於
    死罪、同法第284條第2項前段之業務過失傷害罪、同條項後
    段之業務過失致人重傷罪。被告以一業務過失行車肇事行為
    ，犯四業務過失致人於死罪、一業務過失致人重傷罪及四業
    務過失傷害罪，係一行為侵害數生命及身體法益而觸犯數罪
    名，應論以想像競合犯，從一重之業務過失致人於死罪處斷
    。又其無照駕車致人死傷，應依道路交通管理處罰條例第86
    條第1 項之規定加重其刑。爰審酌被告以駕駛動力機械吊車
    為業，明知前因酒後駕車遭吊銷駕照，且未依規定向公路監
    理機關申請臨時通行證，詎仍無照駕駛重達60噸之動力機械
    吊車上路，遇下坡路段復未注意謹慎操作煞車，違反義務之
    程度極為嚴重，危險性亦遠高於尋常自小客車肇事之風險，
    參以被告於審理中自承：伊無照駕駛動力機械吊車不只本案
    這一次，吊銷駕照以後伊開吊車出門上工都是無照駕駛等語
    （見本院卷第63-64 頁），足見被告視駕駛人之最基本義務
    即駕駛車輛應以取得駕駛執照為前提之法律規定及交通安全
    為無物，心存僥倖，惡性重大，肇事波及無辜之公車乘客，
    造成被害人莊毓萍（斯時懷有4 月身孕）、周簡麗卿、林佳
    諭及許文哲4 人死亡，被害人歐宣甫脊髓損傷、下半身癱瘓
    ，對於身體健康已達重大不治之程度，使罹難者家庭天倫夢
    碎，重傷者人生巨變，苦楚遠非筆墨所能形容，家屬同蒙哀
    慟、身心飽受煎熬，此可由被害人家屬之一的莊毓萍之夫龔
    嘉榮委其家屬龔靜宜當庭痛陳：「一條命是用任何錢都買不
    回來的，這是我哥哥要我向庭上轉述的」等語（見本院卷第
    37頁），足見一斑；其餘被害人張雪芳、周尤秀、張玉蓮
    、徐玉蘭亦受有程度不等之傷害，其中張雪芳、張玉蓮、徐
    玉蘭至今仍為傷勢後遺症所苦（見本院卷第37頁及背面），
    堪認犯罪情節重大，所生損害嚴重；且於審理中固然坦承犯
    行，惟迄未與被害人及家屬達成和解或賠償損害，甚至於審
    理中仍數度推稱沒有錢，錢都是其妻在管，無力賠償被害人
    云云（見本院卷第37頁及背面），並據被害人家屬許銘智、
    周文鏘、龔靜宜、張雪伶及被害人張玉蓮、徐玉蘭均於審理
    中陳明被告肇事後對其等不聞不問，亦未洽談和解事宜，均
    請求本院從重量刑等語（見本院卷第37頁及背面），又本院
    於100 年7 月19日當庭曉諭被告應主動誠心向被害人家屬洽
    談和解之後，被告雖分別致電被害人家屬，惟仍僅有道歉，
    關於具體賠償方面猶推稱沒有錢（見本院卷第52-55 頁）之
    犯後態度，堪認被告雖口頭聲稱對不起被害人與家屬云云，
    始終未積極以具體行動彌補被害人與家屬，難見有何真摯悔
    改自己過錯之情，故被告請求法院給伊一次機會云云，洵非
    可採，暨其素行、工作、智識程度、生活狀況等一切情狀，
    量處如主文所示之刑，以昭炯戒。又被害人歐宣甫因本案車
    禍致脊髓損傷、下半身癱瘓之重傷，被告迄未予以實質賠償
    已如前述，惟被害人歐宣甫嗣向本院陳明願原諒被告等語（
    見本院卷第68頁），殷望被告體會被害人歐宣甫現年僅23
    歲，原為警察大學畢業生，因被告一時過失肇禍，從警之理
    想難再實現，年輕的大好人生折翼，終生承受車禍遺留之身
    心痛楚更不在話下，但被害人歐宣甫仍願就刑責部分原諒被
    告，被告面對其高貴情操，焉能不深切反省，痛改前非，洗
    心革面，記取本案教訓，從此重新做人，更重要的是切莫存
    有犯罪後接受國家刑罰制裁就算了事的心態，仍應迅以實際
    行動彌補對全體被害人與家屬造成之罪愆，化被害人歐宣甫
    的大愛為贖罪幫助每個受害家庭走出傷痛的具體作為，方才
    對得起被害人歐宣甫的寬恕之心！
據上論斷，應依刑事訴訟法第273 條之1 第1 項、第299 條第1
項前段、第310 條之2 ，道路交通管理處罰條例第86條第1 項，
刑法第276 條第2 項、第284 條第2 項、第55條，刑法施行法第
1 條之1第1項、第2 項前段，判決如主文。
本案經檢察官林郁芬到庭執行職務。
中    華    民    國    100    年    8    月    31    日
                  刑事第七庭法  官  毛松廷
以上正本證明與原本無異。
如不服本判決應於收受判決後10日內向本院提出上訴書狀，並應
敘述具體理由。其未敘述上訴理由者，應於上訴期間屆滿後20日
內向本院補提理由書( 均須按他造當事人之人數附繕本) 「切勿
逕送上級法院」。
                            書記官  何伊羚
中    華    民    國   100    年    8     月    31    日
附錄所犯法條：
中華民國刑法第276條（過失致死罪）：
因過失致人於死者，處 2 年以下有期徒刑、拘役或 2 千元以下
罰金。
從事業務之人，因業務上之過失犯前項之罪者，處 5 年以下有
期徒刑或拘役，得併科 3 千元以下罰金。
中華民國刑法第284條（過失傷害罪）：
因過失傷害人者，處 6 月以下有期徒刑、拘役或 5 百元以下罰
金，致重傷者，處 1 年以下有期徒刑、拘役或 5 百元以下罰金
。
從事業務之人，因業務上之過失傷害人者，處 1 年以下有期徒
刑、拘役或 1 千元以下罰金，致重傷者，處 3 年以下有期徒刑
、拘役或 2 千元以下罰金。
附表：
┌──┬────┬───────────┬───────────┐
│編號│傷者姓名│     所 受 傷 害      │     證 明 文 件      │
├──┼────┼───────────┼───────────┤
│ 01 │歐宣甫  │1.第十二節胸椎骨折合併│林口長庚醫院99年11月15│
│    │        │  脊髓損傷、胸椎脊髓損│日診斷證明書、行政院國│
│    │        │  傷合併下半身癱瘓    │軍退除役官兵輔導委員會│
│    │        │2.歐宣甫於100年3月7日 │臺北榮民總醫院99年12月│
│    │        │  自臺北榮民總醫院神經│27日診斷證明書、行政院│
│    │        │  修復病房出院，出院時│國軍退除役官兵輔導委員│
│    │        │  仍下半身癱瘓，大小便│會臺北榮民總醫院100年3│
│    │        │  失禁，距99年11月15日│月21日北總神字第100000│
│    │        │  於本院接受手術治療尚│6551號函各1紙。       │
│    │        │  未滿半年，所以無法回│                      │
│    │        │  答未來可能復原之程度│                      │
│    │        │  ，但依目前傷勢，已達│                      │
│    │        │  對於身體或健康重大不│                      │
│    │        │  治或難治之程度。    │                      │
├──┼────┼───────────┼───────────┤
│ 02 │張雪芳  │右側第二至第九肋骨骨折│林口長庚醫院99年11月15│
│    │        │合併氣胸及肺挫傷、左側│日、11月29日、100年2月│
│    │        │第二及第三肋骨骨折合併│10日診斷證明書各1紙。 │
│    │        │肺挫傷、右側鎖骨骨折、│                      │
│    │        │第六及第七頸椎及第一至│                      │
│    │        │第十一胸椎閉鎖性骨折、│                      │
│    │        │右腿大範圍撕裂傷。    │                      │
├──┼────┼───────────┼───────────┤
│ 03 │周尤秀│額頭撕裂傷、左右手擦傷│林口長庚醫院100 年8 月│
│    │        │。                    │10日（100 ）長庚院法字│
│    │        │                      │第0901號函及附件。    │
├──┼────┼───────────┼───────────┤
│ 04 │張玉蓮  │左側尺骨幹骨折。      │敏盛綜合醫院99年11月17│
│    │        │                      │日及財團法人天主教聖保│
│    │        │                      │祿修女會醫院99年12月15│
│    │        │                      │日診斷證明書。        │
├──┼────┼───────────┼───────────┤
│ 05 │徐玉蘭  │頭部外傷併腦震盪、頭皮│林口長庚醫院99年11月  │
│    │        │撕裂傷、頸部肌肉挫傷、│19日、100年1月4日診斷 │
│    │        │左眼挫傷、頭及顏面撕裂│證明書、桃園榮民醫院99│
│    │        │傷腦震盪              │年11月17日診斷證明書。│
│    │        │                      │                      │
└──┴────┴───────────┴───────────┘